臺灣桃園地方法院刑事判決
110年度訴字第1266號
公  訴  人  臺灣桃園地方檢察署檢察官 
被      告  陳彥丞





選任辯護人  呂紹瑋律師(法扶律師)
上列被告因違反毒品危害防制條例案件，經檢察官提起公訴（11
0年度偵字第25958號），本院判決如下：
    主  文
陳彥丞販賣第二級毒品，處有期徒刑貳年捌月；又販賣第二級毒
品未遂，處有期徒刑壹年陸月。應執行有期徒刑參年。
扣案如附表一所示之物沒收銷燬；扣案如附表二所示之物沒收；
未扣案之犯罪所得新臺幣貳仟伍佰元沒收，於全部或一部不能沒
收或不宜執行沒收時，追徵其價額。
    事  實
一、陳彥丞明知甲基安非他命係毒品危害防制條例第2條第2項第
    2款所列管之第二級毒品，依法不得販賣，仍為下列犯行：
（一）意圖營利，基於販賣第二級毒品之犯意，於民國110年7月
      8日某時，透過通軟體GRINDR及LINE，與方睿揚相約甲基
      安非他命交易事宜後，於同日晚間6時23分許，在桃園市○
      ○區○○路00號「屈臣氏」藥妝店門口，以新臺幣（下同）2
      500元之價格，販賣甲基安非他命1包予方睿揚，並收取價
      金。　　　
（二）警方因查緝方睿揚違反毒品危害防制條例案件，而依據方
      睿揚所供述之毒品來源，由方睿揚配合警方於110年7月12
      日下午2時43分許起，以通訊軟體LINE傳送訊息予陳彥丞
      ，佯裝欲以2500元向陳彥丞購買甲基安非他命1包，並約
      定於同日晚間10時10分許，在桃園市○○區○○路00號「屈臣
      氏」藥妝店門口進行交易。嗣陳彥丞遂於同日晚間10時10
      分許，依約抵達前開藥妝店門口，將甲基安非他命1包交
      付與方睿揚時，旋為埋伏之員警當場逮捕而查獲，並當場
      在陳彥丞處扣得如附表一、二所示之物，然因方睿揚自始
      欠缺購毒真意而未遂。
二、案經桃園市政府警察局中壢分局報告臺灣桃園地方檢察署檢
      察官偵查起訴。
    理  由
壹、程序方面
一、被告以外之人於審判外之言詞或書面陳述，除法律有規定者
    外，不得作為證據，刑事訴訟法第159條第1項固定有明文。
    又按當事人、代理人或辯護人於法院調查證據時，知有第15
    9條第1項不得為證據之情形，而未於言詞辯論終結前聲明異
    議者，視為有前項之同意，同法第159條之5第2項亦有明文
    。本案判決所引用具傳聞性質之各項證據資料，業據被告陳
    彥丞、辯護人於本院行準備程序時，就檢察官所提證據之證
    據能力均表示不爭執，且經本院於審判期日依法踐行調查證
    據程序，檢察官、被告及辯護人於言詞辯論終結前，亦均未
    聲明異議，本院審酌結果，認上開證據資料製作時之情況，
    尚無違法不當及證明力明顯過低之瑕疵，亦認為以之作為證
    據，應屬適當，依上開規定，應認有證據能力。
二、本判決所引用其餘所依憑判斷之非供述證據，亦無證據證明
    係違反法定程序所取得，或其他不得作為證據之情形，依刑
    事訴訟法第158條之4規定之反面解釋，亦均有證據能力。
貳、實體方面
一、訊據被告對於上開犯罪事實坦承不諱，核與證人方睿揚於警
    詢時之證述情節相符（見110年偵字第25958號卷第37至39、
    41至42頁、本院卷第43至44、45至53頁），且有桃園市政府
    警察局中壢分局搜索扣押筆錄、扣押物品目錄表、員警職務
    報告、通訊軟體LINE對話紀錄翻拍照片、現場及扣押物照片
    、臺北榮民總醫院110年8月12日北榮毒鑑字第C0000000號毒
    品成分鑑定書、臺北榮民總醫院110年08月4日北榮毒鑑字第
    C0000000號毒品成分鑑定書等件在卷可稽（見110年偵字第2
    5958號卷第45至51、55、67至85、127頁、本院卷第61至75
    、87至129、137至143頁），且有扣案如附表一、二所示之
    物足憑。足認被告上開任意性自白核均與事實相符，均堪予
    採信。刑事偵查技術上所謂之「釣魚偵查」，係指對於原已
    犯罪或具有犯罪故意之人，以設計引誘之方式，使其暴露犯
    罪事證，而加以逮捕或偵辦而言，此純屬偵查犯罪技巧之範
    疇，並未違反憲法對於基本人權之保障，且於公共利益之維
    護有其必要性存在。又「釣魚」之情形，因毒品買者為協助
    警察辦案佯稱購買，而將販賣者誘出以求人贓俱獲，因其無
    實際買受之真意，且在警察監視之下伺機逮捕，事實上亦不
    能真正完成買賣，則該次行為，僅能論以販賣未遂（最高法
    院100年度台上字第4498號判決參照）。本案如事實欄一、
    （二）所載部分，係因證人方睿揚為警查獲涉嫌違反毒品危
    害防制條例案件時供出毒品上手，而配合警方實施誘捕偵查
    ，佯裝購買毒品與被告聯繫，並於犯罪事實欄一、（二）所
    載時、地前往與被告完成交易如附表一所示之毒品後，為埋
    伏之員警當場查獲，足認被告原本即具有意圖營利而販賣第
    二級毒品甲基安非他命之犯意甚顯，僅因佯裝購毒之證人方
    睿揚並無買受毒品之真意，實際上未能完成毒品交易而未遂
    。綜上所述，被告如事實欄一、（一）、（二）所載之犯行
    事證明確，均堪認定，俱應依法論科。　　
二、論罪科刑
（一）核被告就事實欄一、（一）所為，係犯毒品危害防制條例
      第4條第2項之販賣第二級毒品罪；就事實欄一、（二）所
      為，則係犯同條第2項、第6項之販賣第二級毒品未遂罪。
      被告持有第二級毒品甲基安非他命之低度行為，應為販賣
      之高度行為所吸收，均不另論罪。
（二）被告所犯上開2罪，犯意各別，行為互殊，應予分論併罰
      。
（三）就犯罪事實欄一、（二）所示部分，被告雖已著手於販賣
      第二級毒品甲基安非他命行為之實行，惟因方睿揚自始並
      無向被告購毒真意而未得逞，為未遂犯，爰依刑法第25條
      第2項規定，減輕其刑。
（四）按毒品危害防制條例第17條第2項規定：「犯第4條至第8
      條之罪於偵查及審判中均自白者，減輕其刑。」，查被告
      就事實欄一、（一）、（二）販賣第二級毒品（既、未遂
      ）之犯行，於偵查及審理中均已自白，均應依毒品危害防
      制條例第17條第2項規定，各減輕其刑；且就如事實欄一
      、（二）所載販賣第二級毒品未遂犯行部分，依法遞減輕
      之。　　
（五）再按毒品危害防制條例第17條第1項規定所稱之「供出毒
      品來源，因而查獲其他正犯或共犯者」，係指犯罪行為人
      供出毒品來源之對向性正犯，或與其具有共同正犯、共犯
      （教唆犯、幫助犯）關係之毒品由來之人的相關資料，客
      觀上足使偵查犯罪之公務員得據以對之發動偵查，並因而
      破獲者。所謂「破獲」，指「確實查獲其人、其犯行」而
      言，然不以所供出之人業據檢察官起訴或法院判刑確定為
      限。如查獲之證據，客觀上已足確認該人、該犯行者，亦
      屬之。又所謂「供出毒品來源」，係指犯該條例所定上開
      各罪之人，供出其所犯上開各罪該次犯行之毒品來源而言
      ，亦即須所供出之毒品來源，與其被訴之各該違反毒品危
      害防制條例犯行有直接關聯者，始得適用上開規定減免其
      刑，並非漫無限制（最高法院109年度台上字第1893號、1
      04年度台上字第620號判決意旨參照）。經查，被告於110
      年7月13日為警查獲後，向警方供稱：我所販售之毒品來
      源是綽號「地瓜」之男生，年約30歲左右，中等身材等語
      （見110年度偵字第25958號卷第23至24頁），然檢、警並
      無因而查獲毒品來源等情，有臺灣桃園地方檢察署110年1
      1月24日桃檢維行110偵25958字第1109119398號函、桃園
      市政府警察局中壢分局110年12月12日中警分刑字第11000
      81058號函在卷可參（見本院卷一第177、195頁），而被
      告及辯護人雖主張其於另案即本院110年度訴字第1176號
      案件偵查中，向警方所供出販賣予林俊瑋之毒品來源劉泓
      君、林萱瑩亦為本案之毒品來源，且該案中警方依被告之
      供述而查獲劉泓君、林萱瑩，應有前開減刑規定之適用等
      語。惟徵之被告於本案警詢時所供承販賣予方睿揚之毒品
      來源為綽號「地瓜」之男子，而非劉泓君、林萱瑩，則被
      告事後改稱毒品來源為劉泓君、林萱瑩等情，前後所述顯
      有不一，能否採信，尚非無疑。又證人即被告之同居人袁
      楷勳復於本院審理中證稱：「地瓜」與劉泓君、林萱瑩為
      不同人，被告有無自己的毒品來源我不清楚等語（見本院
      卷二第80至89頁），足見證人袁楷勳之證述，亦難作為被
      告前開供述之補強證據。又參諸被告於另案即本院110年
      度訴字第1176號案件警詢時，從未提及本案販賣予方睿揚
      之毒品來源亦係劉泓君、林萱瑩等情（見110年度偵字第3
      0000號第33至50頁），揆諸上揭說明，被告縱於另案供出
      毒品來源並因而查獲，於本案係遲至審理時始向本院供出
      毒品來源，並未因其供出毒品來源而為檢警查獲，認與毒
      品危害防制條例第17條第1項規定不合，要難援此規定減
      輕或免除其刑，被告主張其有毒品危害防制條例第17條第
      1項之減刑事由，顯有誤會。
（六）按刑法第59條所規定之酌量減輕其刑，係裁判上之減輕，
      必以犯罪之情狀可憫恕，認為宣告法定最低度之刑猶嫌過
      重者，始有其適用。就販賣第二級毒品罪部分，法定刑為
      「無期徒刑或10年以上有期徒刑，得併科新臺幣1千5百萬
      元以下罰金。」，然同為販賣第二級毒品之人，其原因動
      機不一，犯罪情節未必盡同，或有大盤毒梟者，亦有中、
      小盤之分，甚或僅止於吸毒者友儕間為求互通有無之有償
      交易者亦有之，其販賣行為所造成危害社會之程度自屬有
      異，法律科處此類犯罪，所設之法定最低本刑卻同為「無
      期徒刑」、「10年以上有期徒刑」，不可謂不重。於此情
      形，自非不可依客觀之犯行與主觀之惡性二者加以考量其
      情狀，是否有可憫恕之處，適用刑法第59條之規定酌量減
      輕其刑，期使個案裁判之量刑，能斟酌至當，符合比例原
      則。經查，被告本件販賣第二級毒品犯行，販售數量、金
      額非鉅，其犯行之危害程度與大量散播毒品之大盤、中盤
      毒販相較，顯然有別，以其犯罪動機、情節論，認被告依
      前揭規定減輕其刑後，宣告最低度之刑猶嫌過重，仍有情
      輕法重及過於嚴苛之情。爰就其所犯上開販賣第二級毒品
      、販賣第二級毒品未遂，均依刑法第59條規定予以酌量減
      輕其刑，以求個案量刑之妥適平衡，並依法遞減之。
（七）爰以行為人之責任為基礎，審酌被告明知甲基安非他命具
      有成癮性，為戕害身心之毒品，仍無視國家杜絕毒品犯罪
      之禁令而供應他人施用毒品之來源為販賣第二級毒品犯行
      ，所為應予非難，另酌其素行、坦承犯行之犯後態度、販
      賣毒品之數量、金額、犯罪之動機、目的、手段，及其於
      警詢中自陳大學肄業之智識程度、家庭經濟狀況勉持、無
      業等一切情狀，分別量處如主文所示之刑，並定其應執行
      刑。
三、沒收
（一）扣案如附表一所示之物，係被告實施本案犯行當場為警查
      獲之第二級毒品，應依毒品危害防制條例第18條第1項前
      段規定宣告沒收銷燬。又檢驗需要而經取用滅失之部分，
      則不再宣告沒收銷燬。至直接用以包裹上開毒品之外包裝
      袋，因無法與毒品成分完全析離而有微量殘留，應整體視
      為查獲之毒品，一併沒收銷燬之。　　
（二）扣案如附表二所示之手機1支，係被告所有且供被告為本
      案犯行所用之物乙節，為被告所坦認（見本院卷一第191
      頁），且有通訊軟體對話紀錄翻拍照片可資佐證，應依毒
      品危害防制條例第19條第1項規定宣告沒收。
（三）被告如事實一、（一）所載為販賣第二級毒品予方睿揚而
      收得毒品價金2500元等情，業據被告供承在卷，並經證人
      方睿揚於警詢及偵查中證述明確，堪認被告因事實一、（
      一）販賣毒品所獲之犯罪所得為2500元，該犯罪所得未扣
      案，惟仍應依刑法第38條之1第1項前段規定宣告沒收，並
      依同條第3項規定，於全部或一部不能沒收或不宜執行沒
      收時，追徵其價額。
（四）至本案所扣押之其他物品，經依卷內事證審認與本案所涉
      各罪無涉，尚乏沒收之依據，是均不予宣告沒收，併此敘
      明。　　　
據上論斷，應依刑事訴訟法第299條第1項前段，毒品危害防制條
例第4條第2項、第6項、第17條第2項、第18條第1項、第19條第1
項，刑法第11條前段、第25條第2項、第59條、第70條、第51條
第5款、第38條之1第1項前段、第3項，判決如主文。
本案經檢察官廖榮寬提起公訴，檢察官謝咏儒到庭執行職務。 
　　
中　　華　　民　　國　　111 　年　　8 　　月　　18　　日
                  刑事第七庭  審判長法　官　陳佳宏
　　　　　　
　　　　　　                        法  官  方楷烽
　　　　　　
　　　　　　                        法  官  陳昭仁
以上正本證明與原本無異。
如不服本判決應於收受判決後20日內向本院提出上訴書狀，並應
敘述具體理由。其未敘述上訴理由者，應於上訴期間屆滿後20日
內向本院補提理由書(均須按他造當事人之人數附繕本)「切勿逕
送上級法院」。 
　　　　　　　　　　　　　　　     書記官　洪郁筑
中　　華　　民　　國　　111 　年　　8 　　月　　18　　日




附錄本案論罪科刑法條全文：
毒品危害防制條例第4條
製造、運輸、販賣第一級毒品者，處死刑或無期徒刑；處無期徒
刑者，得併科新臺幣3千萬元以下罰金。
製造、運輸、販賣第二級毒品者，處無期徒刑或10年以上有期徒
刑，得併科新臺幣1千5百萬元以下罰金。
製造、運輸、販賣第三級毒品者，處7年以上有期徒刑，得併科
新臺幣1千萬元以下罰金。
製造、運輸、販賣第四級毒品者，處5年以上12年以下有期徒刑
，得併科新臺幣5百萬元以下罰金。
製造、運輸、販賣專供製造或施用毒品之器具者，處1年以上7年
以下有期徒刑，得併科新臺幣1百50萬元以下罰金。
前五項之未遂犯罰之。

附表一
扣押物外觀 數量/成分 備註 白色或透明晶體 1包（毛重1.3029公克，淨重0.9950公克，驗餘量0.9930公克） 1.扣押物品清單（見本院卷一第387頁）。 2.臺北榮民總醫院110年8月12日北榮毒鑑字第C0000000號毒品成分鑑定書（見110年度偵字第25958號卷第127頁） 
附表二
扣押物名稱 數量 備註 APPLE廠牌IPHONE XR型號手機 1支 IMEI：000000000000000、000000000000000號（含門號0000000000號SIM卡1張）